【裁判字號】    88,訴,1942
【裁判日期】    890315
【裁判案由】    偽造文書
【裁判全文】
臺灣臺中地方法院刑事判決                        八十八年度訴字第一九四二號
    公  訴  人  台灣台中地方法院檢察署檢察官
    被      告  乙○○
右列被告因偽造文書案件，經檢察官聲請以簡易判決處刑（八十八年度偵字第二九一
號），本院依通常程序判決如左：
    主  文
乙○○無罪。
    理  由
一、公訴意旨詳如聲請簡易判決處刑書所載。
二、按犯罪事實應依證據認定之，無證據不得推定其犯罪事實；又不能證明被告犯罪
    者，應諭知無罪之判決，刑事訴訟法第一百五十四條、第三百零一條第一項前段
    分別定有明文。次按告訴人之告訴，係以使被告受刑事訴追為目的，是其陳述是
    否與事實相符，仍應調查其他證據以資審認；又認定不利於被告之事實，須依積
    極證據，茍積極證據不足為不利於被告事實之認定時，即應為有利於被告之認定
    ，更不必有何有利之證據，最高法院五十二年臺上字第一三００號及三十年上字
    第八一六號判例可資參照。
三、訊據被告乙○○於偵審中均堅決否認有行使偽造文書之犯行，辯稱：甲○○原於
    民國八十七年二月十五日參加伊所召集每會新台幣（下同）三萬元之民間互助會
    ，因甲○○未繳首會之會款，而於同年三月十五日第二次標會時退會，因伊為會
    首，即頂替甲○○的會，伊並已通知其他互助會會員，是伊認為以甲○○名義投
    標乃理所當然等語。經查：被害人甲○○於本院審理時到庭證稱：「（問：八十
    七年二月十五日有無加入由被告召集每月三萬元之互助會？）有」、「（問：有
    繼續繳交會款？）我是加入一會，後來經濟有問題，我就跟他說要退掉」、「（
    問：八十七年七月十五日被告用你名義投標？）我知道，他事先有跟我講，我說
    這會由他處理。他投標前有告訴我，我同意他以我名義投標，但這個會已和我沒
    關係」及「（問：同意被告以你名義頂替成為會員？）有同意」等語，且參酌證
    人即該互助會其他會員曾輝章於偵查中亦證稱：「（問：甲○○有參加此互助會
    ？）有，他本來跟一會，可是標過二次後他就說不參加了。當天是開標時，他打
    電話來說的，楊某（指乙○○）當天就跟其他會員說陳某（指甲○○）的會由他
    頂下來」等語以觀，顯見該互助會中原為甲○○之一會確實已由被告乙○○頂替
    加入，且被告乙○○雖係使用甲○○名義而投標，然其既已徵得甲○○之同意，
    應認被告乙○○並無擅自冒用他人名義之情，自亦未生何損害於甲○○或他人，
    是被告所為顯難以行使偽造文書罪相繩。此外，復查無其他積極確切之證據足資
    證明被告乙○○有何公訴人所指之犯行，既不能證明被告犯罪，自應依法為其無
    罪判決之諭知。
據上論斷，應依刑事訴訟法第四百五十二條、第三百零一條第一項，判決如主文。
中      華      民      國      八十九      年    三    月    十五      日
                                        法  官  崔 玲 琦
右正本證明與原本無異。
如不服本判決，應於送達後十日內向本院提出上訴狀 （須附繕本） ，上訴於台灣高
法院台中分院。
                                        書記官
中      華      民      國      八十九      年    三    月   二十二     日


司法院資訊處製作；財團法人民間司法改革基金會備份。
